臺灣臺北地方法院刑事判決　　　　　　　 99年度訴字第262號
公　訴　人　臺灣臺北地方法院檢察署檢察官
被　　　告　王晨翰
選任辯護人　吳伯昆律師
上列被告因違反毒品危害防制條例案件，經檢察官提起公訴（98
年度偵字第12297號），本院判決如下：
    主  文
王晨翰無罪。
    理  由
一、本件公訴意旨略以：被告王晨翰明知愷他命係毒品危害防制
    條例第二條第二項第三款所稱之第三級毒品，依法不得販賣
    ，竟基於販賣第三級毒品之犯意，在如附表所示時間，在臺
    北市中山區等處，販賣愷他命予如附表所示之人。嗣於民國
    九十八年五月十四日為警持搜索票及拘票，在臺北市中山區
    ○○○路四一０號五樓查獲。案經臺北市政府警察局中山分
    局報請偵辦。因認被告涉有違反毒品危害防制條例第四條第
    三項之販賣第三級毒品罪嫌。
二、按犯罪事實應依證據認定之，無證據不得認定其犯罪事實；
    不能證明被告犯罪者，應諭知無罪之判決，刑事訴訟法第一
    百五十四條第二項、第三百零一條第一項分別定有明文。又
    事實之認定應憑證據，如不能發現相當證據或證據不足以證
    明者，自不能以推測或擬制之方法，以為裁判之基礎；而認
    定犯罪事實所憑之證據，雖不以直接證據為限，間接證據亦
    包括在內，然無論直接或間接證據，其為訴訟上之證明，須
    於通常一般之人均不致於有所懷疑，而得確信其為真實之程
    度者，始得據之為有罪之認定，倘其證明尚未達到此一程度
    ，而有合理性懷疑之存在時，即無從為有罪之認定，此有最
    高法院四十年台上字第八六號判例、七十六年台上字第四九
    八六號判例意旨可資參照。是被告於經判決有罪確定前，應
    被認定為無罪，被告並無自證無罪之義務，均為刑事訴訟之
    基本原則，被告否認犯罪所持之辯解，縱無可取，仍不得因
    此資以為反證其犯罪之論據。
三、本件公訴人認被告王晨翰涉有販賣第三級毒品愷他命罪嫌，
    無非係以被告供述，證人陳士傑、黃俊為於警詢時之證述，
    並有被告所持用0000000000號行動電話監聽譯文
    附卷可稽，為其主要論罪依據。然訊據被告堅決否認涉有上
    開販賣第三級毒品愷他命犯行，辯稱：並無在附表所示時間
    販賣第三級毒品愷他命之情事等語。
四、程序方面：茲就被告之選任辯護人爭執證人陳士傑、黃俊為
    、陳柏霖、葉柏緯警詢筆錄之證據能力敘述如下：
  (一)按被告以外之人於審判外之言詞或書面陳述，除法律有規定
    者外，不得作為證據；又被告以外之人於檢察事務官、司法
    警察官或司法警察調查中所為之陳述，與審判中不符時，其
    先前之陳述具有較可信之特別情況，且為證明犯罪事實存否
    所必要者，得為證據，刑事訴訟法第一百五十九條第一項、
    第一百五十九條之二分別定有明文。是被告以外之人先前於
    檢察事務官、司法警察官或司法警察調查中所為之審判外陳
    述，與審判中之陳述相符時，則應採其審判中之陳述，而無
    再採取審判外陳述之必要，如與審判中之陳述不符時，基於
    實體發現真實之訴訟目的，依前揭刑事訴訟法第一百五十九
    條之二規定，經比較結果，其先前之陳述，相對具有較可信
    之特別情況，且為證明犯罪事實存否所必要者，亦例外地賦
    與證據能力。而所謂特別可信性，係指陳述是否出於供述者
    之真意、有無違法取供情事之信用性而言。故應就調查筆錄
    之製作原因、過程及其功能等加以觀察其信用性，據以判斷
    該傳聞證據是否有特別可信之情況而例外具有證據能力，並
    非對其陳述內容之證明力如何加以論斷（此亦有最高法院九
    十四年度台上字第六二九號判決意旨可資參照）。再按同案
    被告在警詢中所為之陳述，就其他被告本身案件而言，亦屬
    本案被告以外之人於審判外之言詞陳述，自有傳聞法則之適
    用。是以，本案之同案被告陳士傑、黃俊為在警詢中所為之
    陳述，就有關包括被告王晨翰在內之本案其他同案被告有無
    公訴意旨所指犯罪事實之陳述內容，亦係被告以外之人於審
    判外之言詞陳述，是否具有證據能力，自有前揭規定之適用
    ，合先敘明。
  (二)證人陳士傑、黃俊為、葉柏緯之警詢筆錄（偵查卷(一)第一一
    二頁至第一二三頁；偵查卷(二)第一二四頁至第一三０頁；偵
    查卷(二)第五四頁至第五七頁），均係被告以外之人於審判外
    之陳述，復均未就被告被訴涉有如附表編號一至編號四所示
    時間販賣第三級毒品愷他命之犯罪事實，於本院審理時以證
    人身分具結進行交互詰問，無法核實證述內容及保障被告之
    對質詰問權，其中證人陳士傑部分經本院傳喚不到，核其警
    詢中之陳述，又無刑事訴訟法第一百五十九條之三所定具有
    可信之特別情況，且為證明犯罪事實之存否所必要之情形，
    揆諸前揭規定與說明，證人陳士傑、黃俊為、葉柏緯之警詢
    筆錄均無證據能力。至證人陳柏霖固已於本院審理時經傳喚
    到庭具結後進行交互詰問，然證人陳柏霖警詢筆錄之內容與
    於本院審理時所證述之內容，核無不符之處，又非為證明
    本件犯罪事實所必要，未具有不可取代性，是證人陳柏霖之
    警詢筆錄，亦無證據能力，不得作為本件之證據。
    情事等語。
五、實體方面：
  (一)經查：被告有以其所持用之0000000000號行動電
    話，先後於如附表編號一至編號四所示之時間，與如附表編
    號一至編號四所示之行動電話持有者，分別為如附表編號一
    至編號四監聽譯文所示對話內容之事實，有如附表編號一至
    編號四所示之監聽譯文各一份在卷可稽（偵查卷(五)第三頁至
    第九頁）。如附表編號一至編號四所示監聽譯文中，僅有在
    如附表編號一、二所示監聽譯文對話中，曾提及「褲褲」一
    語，依據證人陳柏霖於本院審理時證稱：渠與被告間係以「
    褲子」稱呼第三級毒品愷他命等語（本院卷第九七頁反面）
    ，縱認被告在如附表編號一、二所示監聽譯文對話中，所提
    及之「褲褲」一語，係指第三級毒品愷他命。然揆諸如附表
    編號一、二所示監聽譯文對話中，亦僅足以證明於如附表編
    號一、二所示時間與被告對話之一方，有去電詢問被告有無
    第三級毒品愷他命之事實，無法證明被告有起訴意旨所指於
    如附表編號一、二所示時間，販賣如附表編號一、二所示第
    三級毒品愷他命之事實。至被告於如附表編號三、四所示時
    間之監聽譯文對話中，則均未出現被告習慣作為意指第三級
    毒品愷他命之「褲子」、「褲褲」等暗語，充其量僅有在如
    附表編號三所示監聽譯文對話中，出現非通話之一方無法瞭
    解對話者該時真意究指為何之對話內容，諸如「我問你說『
    八個妹』要多少？八分之一啦？」、「應該一塊吧？」、「
    一塊可以收嗎？」等語；以及在如附表編號四所示監聽譯文
    對話中，出現「拿一個」、「你沒跟我說幾張是正確！說不
    定你出他六張！」等語。然並無其他積極證據足以認定被告
    在如附表編號三、四所示監聽譯文中，上開非對話之一方無
    法瞭解真意之對話內容，係在指第三級毒品愷他命，抑或關
    於販賣第三級毒品愷他命之數量及價格。況起訴意旨認被告
    有如附表編號二、三所示之販賣第三級毒品愷他命犯行部分
    ，亦經證人陳柏霖於本院審理時證稱：渠印象中僅曾為被告
    送行動電話至ＫＴＶ，渠與被告及同案被告陳士傑所施用之
    第三級毒品愷他命，均係其中一人購買後供大家施用，至證
    人葉柏緯則未施用第三級毒品愷他命等語在卷（本院卷第九
    六頁反面、第九七頁反面）
  (二)綜上所述，足認被告上開所辯非虛可採。不得僅以被告有如
    附表所示之監聽譯文，即以推測或擬制之方法，逕認被告有
    如起訴書所載如附表編號一至編號四所示之販賣第三級毒品
    愷他命之犯行。本案證據在訴訟上之證明，尚未達使通常一
    般之人均不致於有所懷疑，而得確信其為真實之程度者，仍
    有合理性懷疑之存在。此外，復查無其他積極證據足證被告
    涉有公訴人所指之販賣第三級毒品犯行，自屬不能證明被告
    犯罪，揆諸前揭規定與判例意旨，依法自應為無罪判決之諭
    知。
六、同案被告黃俊為、黃守平（原名黃奕棋）部分均已審結；同
    案被告陳士傑則在通緝中，另行審結，併此敘明。
據上論斷，應依刑事訴訟法第三百零一條第一項，判決如主文。
本案經檢察官郭力菁到庭執行職務
中    華    民    國   100    年    9     月    2     日
                       臺灣臺北地方法院刑事第十五庭
                           審判長法  官  廖紋妤
                                 法  官  鄭昱仁
                                 法  官  吳麗英
上正本證明與原本無異。
如不服本判決應於收受送達後10日內向本院提出上訴書狀，並應
敘述具體理由；其未敘述上訴理由者，應於上訴期間屆滿後20日
內向本院補提理由書（均須按他造當事人之人數附繕本）「切勿
逕送上級法院」。告訴人或被害人如對於本判決不服者，應具備
理由請求檢察官上訴，其上訴期間之計算係以檢察官收受判決正
本之日期為準。
                                 書記官  藍儒鈞
中    華    民    國   100    年    9     月    5     日
【附表】
┌──┬────┬─────┬─────┬─────┬────┬─────────────┐
│編號│犯罪時間│販毒者    │購毒者    │購買毒品種│有無何人│卷附相關之通話雙方、時間及│
│    │        │          │          │類及價錢  │送貨    │通聯譯文內容              │
├──┼────┼─────┼─────┼─────┼────┼─────────────┤
│ 一 │98/03/23│0000000000│0000000000│ 愷他命5個│未言明  │通聯譯文出處:             │
│    │        │王晨翰    │陳士傑    │          │        │偵卷(五)第3頁               │
│    │        │          │          │          │        │一、通話雙方              │
│    │        │          │          │          │        │ A:0000000000（陳士傑）   │
│    │        │          │          │          │        │ B:0000000000（王晨翰）   │
│    │        │          │          │          │        │二、通話時間              │
│    │        │          │          │          │        │ 98/03/23 21:26:26        │
│    │        │          │          │          │        │三、譯文內容              │
│    │        │          │          │          │        │（A）喂！有辦法生一下褲褲 │
│    │        │          │          │          │        │     嗎?                  │
│    │        │          │          │          │        │（B）要多少?              │
│    │        │          │          │          │        │（A）自己吃的！5個        │
│    │        │          │          │          │        │（B）等一下！我問一下！   │
├──┼────┼─────┼─────┼─────┼────┼─────────────┤
│ 二 │98/03/31│ 000000000│0000000000│愷他命10個│自取    │通聯譯文出處:             │
│    │        │ 王晨翰   │葉柏緯    │          │        │偵卷(五)第4頁               │
│    │        │          │          │          │        │一、通話雙方              │
│    │        │          │          │          │        │ A:0000000000（小鬼）     │
│    │        │          │          │          │        │ B:0000000000（王晨翰）   │
│    │        │          │          │          │        │二、通話時間              │
│    │        │          │          │          │        │ 98/03/31 15:29:45        │
│    │        │          │          │          │        │三、譯文內容              │
│    │        │          │          │          │        │（A）他起床了沒?          │
│    │        │          │          │          │        │（B）還沒！你找他嗎?      │
│    │        │          │          │          │        │（A）滿急的               │
│    │        │          │          │          │        │（B）我叫他聽你等一下！喂 │
│    │        │          │          │          │        │     ！                   │
│    │        │          │          │          │        │（A）博偉要拿10個褲褲，他 │
│    │        │          │          │          │        │     等一下會叫人家回去拿 │
│    │        │          │          │          │        │（B）在阿傑那             │
│    │        │          │          │          │        │（A）在阿傑這，是喔，你那 │
│    │        │          │          │          │        │     邊都沒了             │
│    │        │          │          │          │        │（B）嗯                   │
│    │        │          │          │          │        │（A）沒關係，拜拜         │
├──┼────┼─────┼─────┼─────┼────┼─────────────┤
│三  │98/04/01│ 000000000│0000000000│愷他命1個 │陳柏霖  │通聯譯文出處:             │
│    │        │ 王晨翰   │ 購毒男子 │          │（小鬼）│偵卷(五)第5頁               │
│    │        │          │          │          │        │一、通話雙方              │
│    │        │          │          │          │        │ A:0000000000             │
│    │        │          │          │          │        │ B:0000000000（王晨翰）   │
│    │        │          │          │          │        │二、通話時間              │
│    │        │          │          │          │        │ 98/04/01 04:12:39        │
│    │        │          │          │          │        │三、譯文內容              │
│    │        │          │          │          │        │（A）翰董！你好難聯絡噢！ │
│    │        │          │          │          │        │（B）你又沒打給我！       │
│    │        │          │          │          │        │（A）欸！碰個面吧！       │
│    │        │          │          │          │        │（B）碰個面?我可以叫人家去│
│    │        │          │          │          │        │     碰面嗎?還是要我們兩個│
│    │        │          │          │          │        │     ?                    │
│    │        │          │          │          │        │（A）對了！我問你說八個妹 │
│    │        │          │          │          │        │     要多少?八分之一啦?   │
│    │        │          │          │          │        │（B）喔！八分之一喔?應該一│
│    │        │          │          │          │        │     塊吧?                │
│    │        │          │          │          │        │（A）一塊可以收嗎         │
│    │        │          │          │          │        │（B）應該可以吧?差不多就在│
│    │        │          │          │          │        │     那上下！反正就是應該 │
│    │        │          │          │          │        │     一塊吧?              │
│    │        │          │          │          │        │（A）你現在可以先叫小鬼送 │
│    │        │          │          │          │        │     一個給我好不好?      │
│    │        │          │          │          │        │（B）一個?在哪裡?         │
│    │        │          │          │          │        │（A）我在唱歌這邊！       │
│    │        │          │          │          │        │（B）唱歌就是四樓嗎?      │
│    │        │          │          │          │        │（A）就錢櫃啊?            │
│    │        │          │          │          │        │（B）喔！了解！           │
├──┼────┼─────┼─────┼─────┼────┼─────────────┤
│四  │98/04/09│0000000000│0000000000│愷他命1個 │未言明  │通聯譯文出處:             │
│    │        │王晨翰    │          │          │        │偵卷(五)第8頁               │
│    │        │          │          │          │        │一、通話雙方              │
│    │        │          │          │          │        │ A:0000000000             │
│    │        │          │          │          │        │ B:0000000000（王晨翰）   │
│    │        │          │          │          │        │二、通話時間              │
│    │        │          │          │          │        │ 98/04/09 06:22:35        │
│    │        │          │          │          │        │三、譯文內容              │
│    │        │          │          │          │        │（A）兄弟！你市區沒有人在 │
│    │        │          │          │          │        │     喔！                 │
│    │        │          │          │          │        │（B）原則上！應該是有！我 │
│    │        │          │          │          │        │     打電話看誰在！       │
│    │        │          │          │          │        │（A）好！你跟他講跑一個去 │
│    │        │          │          │          │        │     格調                 │
│    │        │          │          │          │        │（B）格調在哪！一樓?      │
│    │        │          │          │          │        │（A）格調地下室找一個阿迪 │
│    │        │          │          │          │        │    ！                    │
│    │        │          │          │          │        │（B）阿迪喔！要跟他?      │
│    │        │          │          │          │        │（A）收現金！             │
│    │        │          │          │          │        │（B）我知道！             │
│    │        │          │          │          │        │（A）拿一個！             │
│    │        │          │          │          │        │（B）你沒跟我說幾張是正確 │
│    │        │          │          │          │        │     ！說不定你出他六張！ │
│    │        │          │          │          │        │（A）哈哈！沒有他價錢都是 │
│    │        │          │          │          │        │     和細支一樣！         │
│    │        │          │          │          │        │（B）了解！               │
└──┴────┴─────┴─────┴─────┴────┴─────────────┘